【裁判字號】    89,竹小,105
【裁判日期】    890621
【裁判案由】    給付報酬
【裁判全文】
臺灣新竹地方法院民事判決  八十九年度竹小字第一○五號
    原      告  哈噠門企業有限公司
    法定代理人  丁○○
    訴訟代理人  甲○○
    被      告  澤安有限公司
                        設新竹.
    法定代理人  丙○○  住同右.
    訴訟代理人  乙○○  住新竹.
右當事人間因給付報酬事件，本院判決如左：
    主    文
被告應給付原告新台幣柒萬伍仟元，及自民國八十九年四月十三日起至清償日止按年
息百分之五計算之利息。
原告其餘之訴駁回。
訴訟費用新台幣壹仟貳佰肆拾元由被告負擔新台幣玖佰參拾元，餘由原告負擔。
本判決主文第一項於原告以新台幣貳萬伍仟元供擔保後，得假執行。
原告其餘假執行之聲請駁回。
    訴訟標的及理由要領
一、本件原告主張：被告於民國八十七年十月間口頭委託原告在各大超商、便利商店
    鋪設寶特瓶回收點，並由原告每週固定巡迴至各點以每支單價新台幣（下同）一
    ‧二元回收寶特瓶，之後再由被告以每支單價一‧二元回收原告收回之寶特瓶。
    雙方當初約定，原告每鋪設一點，被告即每月支付二百元正之鋪點費為報酬，起
    初被告均按時為給付，詎料，自八十八年五月起，原告雖仍依約至各點回收寶特
    瓶，而再由被告全部回收，惟被告竟連續四個月未付任何鋪點費，經原告屢次催
    討均不為給付，為此請求被告給付報酬十萬元，並據其提出送貨單影本十九紙為
    證，被告對此亦不爭執，堪認原告此部分之主張為真正。被告則以：環保署自八
    十八年四月間起，修正填寫月報表之格式，要求須記載回收之日期及數量，始得
    依據該報表向環保署請款。惟伊公司係自八十八年七月間才收到環保署要求填寫
    新報表之公文，因八十八年四月之前之報表係由回收之點之公司行號填寫，而數
    量則由原告之司機所填寫，故八十八年四月份更正後之月報表之回收日期及數量
    自應由原告回收之司機填寫，伊即於八十八年七月間補提五月份至七月份月報表
    予原告，以電話通知並親自至原告之家中，要求原告須依據環保署新規定將日期
    、數量及店章補填於其上，於七月二十五日前將補填完整之月報表交還被告，被
    告始得向環保署請款；並要求原告自同年八月間須依規定填寫新的月報表，且須
    填寫回收日期及數量等事項，然原告遲至八月間始交給伊補填之五至七月及新填
    具之八月份月報表，其上卻仍未註明回收之數量及日期，造成伊公司無法向環保
    署請款，故始未將鋪點費給付予原告等語資為抗辯，而原告則否認被告有要求原
    告必須於新格式之月報表上填具回收數量及日期，且陳稱：被告以前從未要求需
    填寫回收數量及日期，況被告於同年七月間要求伊要補填五月份至七月份之回收
    數量及商家之店章，因商家並不願配合，且事後亦無從再將數量回溯填寫在月報
    表上，此係被告通知太晚所致，此部分之損失應由被告負責等語。
二、經查：
  （一）被告抗辯環保署於八十八年四月間要求填寫新格式之月報表，且被告有於八
        十八年七月間將新格式之月報表交予原告，要求其補填數量及金額後再交予
        被告之事實，業據其所提出之行政院環保署資源回收管理基金管理委員會備
        忘錄影本一紙、行政院環境保護局資源回收管理基金管理委員會回收點回收
        統計確認月報表二十三紙等件為證。原告雖對於被告有於八十八年七月底將
        新格式之月報表交付予己之事實並不爭執，惟否認被告有要求其必須於新格
        式之月報表上填具數量及日期之情。惟查，被告既已於八十八年七月份將新
        格式之月報表交予原告，且依據被告所提呈且為原告所不否認之新格式月報
        表，其上即載有回收方式、編號、回收點名稱及電話、回收日期及數量、回
        收點確認簽收等欄，而與原先舊有的報表不同，衡情，被告應無未告知原告
        應按新的格式填寫報表之理。自應於知悉新格式月報表之八月份起按其表格
        所規定格式填寫之義務，豈得徒空言辯稱不知尚須填寫回收日期及數量而減
        低其受任人應負之善良管理人注意義務？況原告稱：被告雖要求五月份至七
        月份之月報表需補填數量及日期，然一方面商家不願配合，另一方面既已回
        收則不可能回填數量及日期等情，益見原告確實於八十八年七月底有受被告
        之委託將回收數量及日期回填於新格式之月報表上，亦即其於當時已明知新
        格式之月報表即須填載回收數量及日期之情，否則如其未要求商家回填回收
        日期及數量，又怎知商家皆不願配合之理？
  （二）原告復稱：自八十七年十月間起至八十八年七月間，被告均未要求原告填寫
        回收數量及格式，原告僅需將估價單交予被告，即得向被告請款，且當時每
        月之月報表上亦僅須填載回收點名稱及回收點確認簽章即可，因原先之單據
        上並未記載回收數量及日期，被告嗣後於八十八年七月底始要求原告補填同
        年五月份至七月份月報表上之回收數量及日期，係屬強人所難之事等情，為
        被告所不爭執，且有原告所提出且為被告所不否認之回收管理服務紀錄表為
        證，是可認被告於八十八年七月底前確未要求原告填具回收數量及日期，則
        原告既已將八十八年五月份至七月份原始單據交予被告以請款，自無從事後
        再應被告之要求補填回收數量及日期於新格式之月報表上，是縱認被告因原
        告遲未提出已補填完整之新格式月報表，致其無法據以向環保署請領八十八
        年五月至七月份之款項，致被告受有損失，惟此係被告本身之原因所致，尚
        不可歸責於原告，故此部分損失應由被告自行負擔，是被告以原告未將回收
        數量及日期補填於五月份至七月份新格式之月報表上，且原告遲至八十八年
        八月始將該三個月份之新格式月報表交予被告，使被告無法向環保署請求同
        年五月份至七月份之款項，據以作為其拒絕給付給付八十八年五月份至同年
        七月份鋪點費予原告之理由，即屬無據。原告依民法第五百四十七條請求被
        告給付八十八年五月份至七月份之鋪點費七萬五千元部分，應予准許。
  （三）又原告既已於八十八年七月底即知應填具新格式之月報表，已如前述。而按
        受任人處理委任事務，應依委任人之指示，並與處理自己事務為同一之注意
        ，其受有報酬者，應以善良管理人之注意為之，而受任人應受報酬者，除契
        約另有訂定外，非於委任契約終止及為明確報告顛末後，不得請求給付，民
        法第五百三十五條、第五百四十八條分別定有明文；次按因契約互負債務者
        ，於當事人未為對待給付前，得拒絕自己之給付，民法第二百六十四條亦有
        明定。本件原告受被告之委任，既受有報酬，自應自八十八年七月底被告將
        新格式之月報表交予原告時，即負有依善良管理人之注意而按新格式月報表
        填寫之義務，此為原告之給付內容之一，並與原告之報酬請求權之間有對價
        之關係，且原告有先給付之義務。準此，原告於八十八年八月間迄未依規定
        將新格式之月報表填具完整部分，即有債務不履行之情事，致使被告無法向
        環保署請款而造成損失，揆諸前揭法條之規定，被告自得依民法第二百六十
        四條行使同時履行抗辯權或依同法第五百四十八條之規定要求原告先為其所
        負之先給付義務，而後始為報酬之給付，是被告此部分之抗辯，洵屬有據，
        是故，原告關於八十八年八月份之鋪點費二萬五千元之請求部分，應予駁回
        。
三、從而，原告請求被告給付報酬，於七萬五千元及自起訴狀繕本送達被告之翌日起
    即八十九年四月十三日起至清償日止，按年息百分之五計算之利息部分為有理由
    ，應予准許。逾此部分金額，原告之請求則無理由，應予駁回。且因本件適用小
    額訴訟程序，是就被告敗訴部分，併依民事訴訟法第四百三十六條之二十之規定
    依職權宣告假執行，至原告敗訴部分，其假執行之聲請已失所附麗，應併予駁回
    。
中      華      民      國    八十九    年      六      月    二十一    日
                                  臺灣新竹地方法院新竹簡易庭
~B法      官  鄭政宗
右為正本係照原本作成。
如對本判決上訴，須於判決送達後廿日內向本院提出上訴狀。
~B法院書記官  沈藝珠
中      華      民      國    八十九    年      六      月    二十一    日


司法院資訊處製作；財團法人民間司法改革基金會備份。
